【裁判字號】    98,抗,1239
【裁判日期】    980731
【裁判案由】    假扣押
【裁判全文】
臺灣高等法院民事裁定                  98年度抗字第1239號
    抗  告  人  樺福育樂事業股份有限公司
    法定代理人  甲○○
上列抗告人與相對人中奕消防工程有限公司間假扣押事件，對於
中華民國98年6月10日臺灣臺北地方法院98年度裁全字第4045號
裁定，提起抗告，本院裁定如下：
    主  文
抗告駁回。
抗告費用由抗告人負擔。
    理  由
一、本件抗告意旨略以：相對人未釋明本件假扣押之原因，且相
    對人僅以新台幣（下同）77萬餘元供擔保即對抗告人財產實
    行假扣押，扣押之金額高達440萬餘元且持續增加中，則日
    後抗告人因假扣押所致生之損害勢必將無法全數向相對人求
    償，原法院率爾准許相對人之假扣押聲請，其認事用法已有
    違誤，爰提起抗告請求廢棄原裁定等語。
二、按請求及假扣押之原因，應釋明之。前項釋明如有不足，而
    債權人陳明願供擔保或法院認為適當者，法院得定相當之擔
    保，命供擔保後為假扣押，民事訴訟法第526條第1項、第2
    項定有明文。故債權人就假扣押之原因全未釋明時，固不得
    以供擔保代之；惟如已釋明，僅係釋明不足，法院自仍得命
    債權人供擔保後為假扣押。而所謂假扣押之原因，依同法第
    523條第1項規定，係指有日後不能強制執行或甚難執行之虞
    ；其情形自不以債務人浪費財產，增加負擔或就其財產為不
    利益之處分，將達於無資力之狀態，或債務人移住遠處、逃
    匿無蹤或隱匿財產為限。又稱「釋明」者，係使法院就某事
    實之存否，得到「大致為正當」之心證，即為已足，與「證
    明」係當事人提出之證據方法，足使法院產生堅強心證，可
    以確信其主張為真實者，尚有不同（最高法院96年台抗字第
    585號判例意旨參照）。次按法院就債務人因假扣押所受損
    害，命債權人預供擔保者，該擔保金額苟已斟酌債務人因假
    扣押所受之損害而為衡定，其金額多寡應如何認為相當，原
    屬於法院職權裁量之範圍，非當事人所得任意指摘（最高法
    院48年台抗字第18號、20年抗字第296號判例及88年度台抗
    字第556號裁定參照）。
三、經查相對人於原法院聲請意旨略以：抗告人即債務人於96年
    12月委請相對人即債權人分別施作位於台北市○○○路○段
    68號2樓（戀戀台大）、台北縣新店市○○路○段128號1至5
    樓（樺福丹青購物中心七張商場）之裝修工程，相對人均依
    抗告人之指示為施作及設計，工程並均已完工，然抗告人並
    未依約給付工程款，尚積欠工程款233萬4,163元，經相對人
    催告後抗告人迄未付款。又抗告人公司財務不佳、交易信用
    不良，恐利用機會進行脫產，日後有不能強制執行或甚難執
    行之虞，並提出工程承攬契約、存證信函、網路資料等件影
    本在卷可稽（見原審卷第6至32頁），以釋明假扣押之請求
    及原因，爰陳明願供擔保，以補釋明之不足，聲請將抗告人
    所有財產在233萬4,163元範圍內予以假扣押等語。上開釋明
    雖尚有不足，惟相對人既陳明願供擔保以補釋明之不足，是
    依上開說明，法院得定相當之擔保，命供擔保後為假扣押。
    原裁定准如相對人所請，並無不合。抗告人雖主張相對人並
    未提出任何證據或事證以釋明假扣押之原因云云，惟相對人
    既已釋明其假扣押之原因為抗告人公司財務不佳、交易信用
    不良，抗告人恐利用機會進行脫產之虞，有難於強制執行之
    情事，則據此足認相對人已為相當程度之釋明。抗告意旨指
    摘原裁定不當，聲明廢棄，為無理由，應駁回其抗告。
四、抗告意旨另以：相對人現聲請假扣押強制執行之金額已高達
    440萬餘元且持續增加中，相對人僅提供擔保77萬9,000元，
    則日後抗告人因假扣押所致生之損害勢必將無法全數向相對
    人求償，並造成抗告人嚴重之財產損失及難以回復之商譽損
    害云云。惟相對人就抗告人之財產實施假扣押，其金額如逾
    越執行名義所載範圍，則抗告人得依強制執行法第12條規定
    向執行法院聲明異議，尚不足以據此認定相對人未釋明假扣
    押之原因。又原法院斟酌抗告人因假扣押所受之損害後，酌
    定相對人應供擔保之金額為77萬9,000元，經核尚屬適當，
    亦非抗告人所得任意指摘。
五、據上論結，本件抗告為無理由，爰裁定如主文。
中    華    民    國    98    年    7     月    31    日
                  民事第七庭
                         審判長法  官  鄭三源
                               法  官  王聖惠
                               法  官  邱  琦
正本係照原本作成。
本裁定除以適用法規顯有錯誤為理由外，不得再抗告。如提起再
抗告，應於收受後10日內委任律師為代理人向本院提出再抗告狀
。並繳納再抗告費新台幣１千元。
中    華    民    國    98    年    7     月    31    日
                              書記官  廖艷莉


司法院資訊處製作；財團法人民間司法改革基金會備份。
